# 子公司发行的潜在普通股对合并层的影响问题

提问人：qjr1124 时间：2012-08-29 10:52:26
请教斑竹,合并层确认分两个口径确认利润如何理解呢? 附准则讲解内容: 六、子公司、合营企业或联营企业发行的潜在普通股 子公司、合营企业、联营企业发行能够转换成其普通股的稀释性潜在普通股，不仅应当包括在其稀释每股收益的计算中，而且还应当包括在合并稀释每股收益以及投资者稀释每股收益的计算中。【例 35 一 8 】甲公司20×7年度归属于普通股股东的净利润为 48000 万元(不包括子公司乙公司利润或乙公司支付的股利)，发行在外普通股加权平均数为40 000万股，持有乙公司80%的普通股股权。乙公司20×7年度归属于普通股股东的净利润为21 600万元，发行在外普通股加权平均数为 9000 万股，该普通股当年平均市场价格为 8 元。
年初，乙公司对外发行 600 万份可用于购买其普通股的认股权证，行权价格为 4 元，甲公司持有其中 12 万份认股权证，当年无认股权证被行权。假设除股利外，母子公司之间没有其他需抵销的内部交易;甲公司取得对乙公司投资时，乙公司各项可辨认资产等的公允价值与其账面价值一致。20×7年度每股收益计算如下:(1)子公司每股收益①基本每股收益＝21 600/9000＝2.4(元)②调整增加的普通股股数＝ 600 －600×4÷8＝300(万股)稀释每股收益＝21 600/(9 000+300)＝2.32(元)(2)合并每股收益①归属于母公司普通股股东的母公司净利润＝48 000(万元)包括在合并基本每股收益计算中的子公司净利润部分＝2.4×9 000×80%＝17 280(万元)基本每股收益＝(48 000＋17 280)/40 000＝1.63(元)②子公司净利润中归属于普通股且由母公司享有的部分＝2.32×9 000×80%＝16 704(万元)子公司净利润中归属于认股权证且由母公司享有的部分＝2.32×300×12/600＝13.92(万元)稀释每股收益＝(48 000＋16 704＋13.92)/40 000 ＝1.62(元)

回答人：chenyiwei
子公司、合营企业、联营企业发行能够转换成其普通股的稀释性潜在普通股，一旦转换，则其稀释效应将导致该子公司、合营企业、联营企业的净利润中归属母公司（或者本投资方）的份额减少，从而降低本企业的每股收益。因此，尽管不会直接导致本企业发行在外普通股股数的增加，但仍然具有稀释性。

提问人：hcl1986 时间：2013-08-25 11:17:13
陈版，我刚好在这里也有些疑问，“子公司净利润中归属于认股权证且由母公司享有的部分＝2.32×300×12/600＝13.92(万元)”这部分的含义怎么理解呢？

回答人：chenyiwei
因为案例中提到：在乙公司对外发行的 600 万份认股权证中，“甲公司持有其中 12 万份认股权证”。所以在归属认股权证持有人的稀释收益中，母公司享有 2 ％，要加回到分子中。